臺灣桃園地方法院民事判決　　　　　　　96年度重訴字第70號
原　　　告　乙○○
訴訟代理人　許明桐律師
複　代理人　毛仁全律師
　　　　　　丙○○
被　　　告　甲○○
上列當事人間求請求損害賠償事件，原告就本院95年度交易字第
170 號過失傷害刑事案件提起附帶民事訴訟（95年度交重附民字
第21號），經本院刑事庭裁定移送前來，於中華民國96年7 月5
日言詞辯論終結，本院判決如下：
    主    文
被告應給付原告新臺幣參佰伍拾貳萬壹仟參佰伍拾柒元及自民國
九十五年十二月二日起至清償日止，按年息百分之五計算之利息
。
原告其餘之訴駁回。
訴訟費用由被告負擔十分之六，餘由原告負擔。
本判決第一項於原告以新臺幣壹佰壹拾捌萬元為被告供擔保後，
得假執行。但被告如以新臺幣參佰伍拾貳萬壹仟參佰伍拾柒元為
原告預供擔保後，得免為假執行。
原告其餘假執行之聲請駁回。
    事實及理由
壹、程序事項
一、按「訴狀送達後，原告不得將原訴變更或追加他訴。但有下
    列各款情形之一者，不在此限：一被告同意者。二請求之基
    礎事實同一者。三擴張或減縮應受判決事項之聲明者。」、
    又「不變更訴訟標的，而補充或更正事實上或法律上之陳述
    者，非為訴之變更或追加。」，民事訴訟法第255 條第1 項
    但書第1 、2 、3 款，第256 條分定明文。查原告於提起附
    帶民事訴訟時，其訴之聲明為「被告應連帶給付原告新臺幣
    （下同）6,250,840 元，並自起訴狀繕本送達之翌日起至清
    償日止按年息5 ％計算之利息。」，而上開所請求之金額，
    亦略稱包含醫療費及交通費60萬元、喪失或減少工作能力之
    損失570,840 元、看護費408 萬元、精神慰撫金100 萬元等
    損害賠償而無具體數額、細目之內容；嗣於本院審理中，原
    告又以民事準備狀（見本院卷第39至71頁），將附帶民事訴
    訟所為之請求分列細目，但全部請求之金額仍為6,250,840
    元，並未變更依侵權行為訴訟標的另為請求，僅為補充事實
    上之陳述請求內容之細目即分列各項醫療費用等具體數額，
    則原告請求內容之具體數額與首揭之規定核屬相符，應予准
    許，合先敘明。
二、本件被告未於最後言詞辯論期日到場，核無民事訴訟法第38
    6 條各款所列之情形，爰依原告聲請，由其一造辯論而為判
    決。
貳、實體事項
一、原告起訴主張：
  (一)、被告明知其駕駛執照已遭吊扣，仍於94年9 月14日上午，
      駕駛車牌號碼L4-2988 號自用小客車，沿桃園縣八德市○
      ○路，由大溪往中壢方向行駛，於該日上午10時許，途經
      八德市○○路424 號對面，疏未注意前方路況而撞擊原告
      ，致原告受有顱內出血之傷害，目前已呈植物人之狀態，
      被告所涉過失傷害人致重傷害犯行，業經臺灣高等法院以
      96年度交上易字第27號刑事判決判處有期徒刑6 月在案。
  (二)、按「因故意或過失，不法侵害他人之權利者，負損害賠償
      責任。」、「不法侵害他人之身體或健康者，對於被害人
      因此喪失或減少勞動能力或增加生活上之需要時，應負損
      害賠償責任。」、「不法侵害他人之身體、健康、名譽、
      自由、信用、隱私、貞操，或不法侵害其他人格法益而情
      節重大者，被害人雖非財產上之損害，亦得請求賠償相當
      之金額。」民法第184 條第1 項前段、第193 條第1 項、
      第195 條第1 項本文分別定有明文。爰依上開規定，原告
      等向被告請求下列損害賠償：
    1.醫療費用及交通費部分：原告受傷後，經至林口長庚醫院
      就醫，支出醫療費新臺幣（下同）95,259元。且因原告受
      傷後氣切、插管，業呈植物人狀態，赴醫院治療需僱請救
      護車，支出交通費60,470元。且因原告呈植物人狀態，翻
      身、起臥需仰賴氣墊床、電動床，及購置藥品、紙尿布等
      醫療用品，計支出113,740 元，以上總計為269,469 元。
      原起訴請求60萬元，減少部分330,531 元改列為精神慰撫
      金。
    2.喪失或減少工作能力之損失：原請求570,840 元，改列為
      精神慰撫金。
    3.看護費用：原告自車禍受傷住院以來，目前呈植物人狀態
      ，需僱請看護照料。按自車禍後發生後，自94年9 月15日
      起至95年1 月15日止，乃僱請訴外人許素真、林美月，及
      由原告之妻即訴外人李邱寶鳳，以每日2,100 元計算，合
      計支出243,300 元。嗣自95年1 月16日起，改由原告家屬
      看護，查原告為37年7 月25日出生，於95年1 月16日年63
      歲，依89年台閩地區簡易生命表（男性）所示，原告尚有
      平均餘命16.43 年，即197 個月，以每日看護費2,100 元
      即每月63,000元計，並扣除中間利息，計9,047,144 元（
      計算式：63000 ×143.00000000000） ，惟此部分原告暫
      只請求3,836,700 元。則看護費用合計為4,080,000 元。
    4.精神慰撫金部分：原告因本次車禍造成呈植物人狀態，終
      身殘廢，精神痛苦無法言語，原請求100 萬元，因增前述
      330,531 元及570,840 元，改請求精神慰撫金1,901,371
      元。
  (三)、綜上所陳，原告合計請求被告給付醫療費用、交通費、看
      護費及精神慰撫金，合計金額為6,250,840 元。又原告因
      被告無照駕駛，故由財團法人補償基金支付強制險給付1,
      628,112 元及被告前已給付慰問金200,000 元，均同意扣
      除。並聲明：被告應給付原告6,250,840 元，並自起訴狀
      繕本送達翌日起至清償日止，按年息5 ％計算之利息。原
      告願供擔保請宣告假執行。
二、被告未於最後言詞辯論期日到場，惟據其以前之聲明略以：
    駁回原告之訴及其假執行之聲請。如受不利之判決，願供擔
    保請准宣告免為假執行。
三、得心證之理由：
  (一)、按汽車行駛時，行經道路施工路段或其他人車擁擠處所，
      均應減速慢行，作隨時停車之準備；又駕駛人應注意車前
      狀況，並隨時採取必要之安全措施，道路交通安全規則第
      93條第1 項第2 款、第94條第3 項分別定有明文。經查：
      被告於94年9 月14日上午，無照駕駛車牌號碼為Ｌ4-2988
      號自用小客車，沿桃園縣八德市○○路由大溪往中壢方向
      行駛，於同日上午10時許，行經桃園縣八德市○○路424
      號對面無號誌路口處，其所駕自小客車之右側後照鏡與原
      告發生擦撞，致原告因而受有顱內出血、意識不清等傷害
      之事實，業據被告於刑事過失傷害案件審理時供承不諱，
      並有道路交通事故現場圖、道路交通事故調查報告表(一)、
      (二)、桃園縣警察局舉發違反道路交通管理事件通知書及被
      告所駕自小客車車損照片7 幀、診斷證明書在卷可按（見
      偵查卷第12頁、第14頁至16、22、27至30頁）。而依卷附
      被告所駕自小客車車損照片觀之（偵查卷第27頁至第29頁
      ），該車車損部位確實集中於該車右側後照鏡、右側車門
      部位，且後照鏡及右側後車門均沾有血跡等情，本件車禍
      撞擊點係在被告所駕自小客車右側後照鏡，堪予認定。再
      依卷附之道路交通事故現場圖及現場照片觀之，亦未見留
      有任何剎車之痕跡，參以被告於警詢中自承當時車速為時
      速40公里（見偵查卷第4 頁），足徵被告於本件車禍發生
      之際，應係以時速40公里之速度，保持前行之狀態，未有
      任何緊急剎停或閃避之舉。再肇事路段東側正修繕水溝，
      沿路設置有紅色警示錐，有現場照片在卷可稽（見偵查卷
      第24頁），是肇事路段為施工路段，亦可認定。查被告既
      以車代步，對於前揭規定自應知之甚稔，而依當時天候時
      、日間自然光線、柏油路面乾燥、無缺陷、無障礙物、視
      距良好，並無不能注意之情狀，被告竟違反前揭規定，疏
      未注意減速慢行，猶以常速時速40公里之速度行駛，復未
      注意車前狀況，隨時採取必要之安全措施，因而肇事致原
      告受有前開傷害，是被告之駕駛行為顯有過失，至為灼然
      。又被告所涉前開過失致重傷害罪行，業經本院以95年度
      交易字第170 號、臺灣高等法院以96年度交上易字第27號
      判處有期徒刑6 月確定在案，此亦有該過失致重傷害案件
      全案卷證附卷可查。又本件原告確因本件事故而受有顱內
      出血、識不清之傷害，已如前述，是被告之過失與原告之
      受傷間具有相當因果關係，從而，被告不法侵害被害人之
      身體，堪予認定。
  (二)、按「因故意或重大過失不法侵害他人之權利者，負損害賠
      償。」、「汽車、機車或其他非依軌道行駛之動力車輛，
      在使用中加損害於他人者，駕駛人應賠償因此所生之損害
      。」、「不法侵害他人之身體或健康者，對於被害人因此
      喪失或減少勞動能力或增加生活上之需要時，應負損害賠
      償責任。」、「不法侵害他人之身體、健康、名譽、自由
      、信用、隱私、貞操，或不法侵害其他人格法益而情節重
      大者，被害人雖非財產上之損害，亦得請求賠償相當之金
      額。」，民法第184 條第1 項前段、第191 之2 條前段、
      第193 條第1 項、第195 條第1 項分別定有明文。本件被
      告因過失不法侵害原告身體，已如前述，揆諸前揭規定，
      原告自得依法請求被告負損害賠償責任，爰審酌原告請求
      被告賠償各項金額如下：
     1.醫藥費用部分：
           原告主張已給付醫療費95,259元，並提出收據13紙
           為證（見本院卷第43頁至第49頁），復為被告所不
           爭執，應准許之。
     2.交通費部分：
           原告主張其受傷後氣切、插管，呈植物人狀態，赴
           醫院治療均需僱請配有氧氣設備及救護人員之救護
           車始可，因而支出交通費60,470元，並提出救護車
           出勤記錄表、收據共10紙為證（見本院卷第51頁至
           第56頁），經核均屬增加生活所需之必要費用，均
           應准許之。
     3.增加生活所需之醫療用品部分：
           原告主張其受傷後呈植物人狀態，翻身、起臥需仰
           賴氣墊床、電動床，及經常需購置藥品、紙尿布等
           醫療用品，已支出113,740 元，並提出出貨單9 紙
           為證（見本院卷第58頁至第62頁），經核均屬增加
           生活所需之必要費用，均應准許之。
     4.看護費用部分：
           按親友間之看護，縱因出於親情或友情而未支付該
           費用，然其所付出之勞力，顯非不能以金錢為評價
           ，此種基於身分關係之恩惠，自不能加惠於加害人
           ，而應比照一般看護情形，認被害人受有相當看護
           費之損害，命加害人賠償，始符民法第193 條第1
           項所定「增加生活上需要」之意旨（最高法院89年
           度台上字第1749號判決意旨參照）。原告主張其自
           車禍受傷住院，目前呈植物人狀態，須僱請看護照
           料，自車禍發生後94年9 月15日至95年1 月15日止
           ，僱請訴外人許素真、林美月看護及由原告之妻看
           護，每月2,100 元，合計243,300 元；另自95年1
           月16日，由原告家屬看護。原告為32年7 月25日出
           生，於95年1 月16日年齡為63歲，依台閩地區簡易
           生命表（男性）所示原告有平均餘命16.43 年，即
           197 個月，以每日看護費2,100 元計（依長庚醫院
           看護費收費標準）即每月看護費63, 000 元計，並
           扣除第一期中間利息，為9,047,144 元（計算式：
           63, 000 元143.00000000之霍夫曼系數＝9,047,
           144 元），此部分僅暫請求3,836,700 元，以上看
           護費合計4,080,000 元，均屬看護照料之必要費用
           ，原告此部分看護費之請求，為有理由，應准許之
           。
     5.精神慰撫金部分：
           原告主張其因本次車禍造成植物人狀態之終身殘廢
           ，精神痛苦無法言語，因此請求1,901,371 元精神
           慰撫金等語。本院審酌原告因此事故而受有顱內出
           血，迄今仍呈植物人狀態，往後歲月中，需面臨及
           忍受生活上所帶來之不便利，對個人及家庭之影響
           甚大，其肉體及精神上確受有極大痛苦，爰斟酌被
           告甲○○名下無房屋、土地等不動產及任何投資，
           僅有汽車1 輛及個人薪資所得，有稅務電子閘門財
           產所得明細表、94年度綜合所得稅各類所得資料清
           單各乙紙附卷可憑（見本院卷第69頁、第70頁），
           以及被告前開過失行為態樣、造成損害之程度等一
           切情狀，認告請求賠償非財產上損害之慰撫金1,901
           ,371 元尚屬過高，應以1,000,000元為適當，逾此
           數額部分為無理由，應駁回之。
    6.以上各項請求金額合計5,349,469元。
  (三)、次按「特別補償基金依第40條規定所為之補償，視為損害
      賠償義務人損害賠償金額之一部分；損害賠償義務人受賠
      償請求時，得扣除之。」，強制汽車責任保險法第42條第
      1 項定有明文。查原告於系爭車禍後，因被告無照駕駛，
      已領取由財團法人汽車交通事故特別補償基金支付之強制
      汽車保險理賠金1,628,112 元，以及被告先前所支付之慰
      問金200,000 元，此為原告當庭所不爭執，並陳明同意就
      前開數額扣除之，是經扣除前開強制汽車保險理賠金及慰
      問金後，原告得請求之金額為3,521,357元。
四、綜上所述，原告基於侵權行為法律關係之相關規定請求被告
    負損害賠償責任一節，應屬有據。從而，原告請求被告應給
    付3,521,357 元，為有理由，逾此範圍之請求，則無理由，
    應予駁回。
五、第按，民法第213 條第2 項有關法定遲延利息之規定，惟有
    「因回復原狀而應給付金錢者」始有適用，尚難據此認為所
    有損害賠償債務成立之同時，履行期即為屆至，是除民法第
    213 條第2 項之規定外，其他損害賠償債權於成立後，猶須
    待債權人行使請求權，債務人受催告時起，其定有履行期限
    者，則自其期限屆滿時起始負遲延責任（民法第229 條參照
    ）。本件原告請求被告自起訴狀繕本送達翌日即95年12月2
    日起至清償日止，依法定利率即週年利率5%計算遲延利息，
    應屬有據。
六、兩造均陳明願供擔保，分別聲請宣告准假執行及免為假執行
    ，就原告勝訴部分，經核於法均無不合，爰分別酌定相當之
    擔保金額宣告之。至於原告其餘請求給付金額敗訴部分，其
    假執行之聲請因訴之駁回而失所附麗，應併予駁回。
七、兩造其餘攻擊防禦方法及所提出之各項證據資料，經審酌後
    ，因認與判決之基礎無涉，且不影響判決之最後結果，爰不
    予以一一論述，附此敘明。
據上結論：本件原告之訴為一部有理由，一部無理由，依民事訴
訟法第385 條第1 項前段、第79條、第390 條第2 項、第392 條
第2 項，判決如主文。
中　　華　　民　　國　　96　　年　　7 　　月　　27　　日
                  民事第一庭    法　官　汪智陽
以上正本證明與原本無異。
如對本判決上訴，須於判決送達後20日內向本院提出上訴狀。
                    　　　　　　書記官　葉菽芬
中　　華　　民　　國　　96　　年　　7 　　月　　27　　日
